【裁判字號】    95,上訴,121
【裁判日期】    950322
【裁判案由】    違反毒品危害防制條例
【裁判全文】
臺灣高等法院高雄分院刑事判決         95年度上訴字第121號
上  訴  人
即  被  告  甲○○
選任辯護人  陳裕文  律師
            陳正男  律師
            侯勝昌  律師
上列上訴人因違反毒品危害防制條例案件，不服臺灣高雄地方法
院94年度訴字第3020號中華民國94年11月29日第一審判決（起訴
案號：臺灣高雄地方法院檢察署94年度毒偵字第6165號），提起
上訴，本院判決如下：
    主  文
上訴駁回。
    事  實
一、甲○○前於民國81年間因違反槍砲彈藥刀械管制條例及肅清
    煙毒條例等案件，經原審法院以81年度訴字第1431號分別判
    處有期徒刑10月、3 年3 月，應執行有期徒刑3 年10月，其
    中違反肅清煙毒條例案件部分經上訴後，經本院以81年度上
    訴字第2603號撤銷改判仍判處有期徒刑3 年3 月確定，嗣經
    裁定應執行有期徒刑3 年10月確定；另於82年間因搶奪及違
    反肅清煙毒條例等案件，經原審法院以82年度訴字第4106號
    各判處有期徒刑6 月、3 年4 月，應執行有期徒刑3 年8 月
    確定。上開二案接續執行，於84年10月29日經假釋付保護管
    束，甫於89年9 月6 日保護管束期滿視為執行完畢。又其前
    於90年間因施用毒品案件，經臺灣臺南地方法院以90年度毒
    聲字第835 號裁定送觀察、勒戒後，經評定認有繼續施用毒
    品之傾向，再經該院以90年度毒聲字第1068號裁定送強制戒
    治，嗣因認無繼續戒治必要，由該院以90年度毒聲字第2068
    號裁定停止戒治，所餘戒治期間交付保護管束，於91 年5月
    14日因保護管束期滿，強制戒治視為執行完畢，並由臺灣臺
    南地方法院檢察署於91年5 月29日以91年度戒毒偵字第212
    號為不起訴處分確定。詎其仍不知戒絕毒癮，明知海洛因及
    甲基安非他命分別經公告列為毒品危害防制條例第2 條第2
    項第1 款之第一級毒品及同條項第2 款之第二級毒品，不得
    非法持有、施用，竟於強制戒治執行完畢釋放後5 年內，復
    基於施用第一級毒品海洛因及第二級毒品甲基安非他命之犯
    意，於94年7 月9 日凌晨1 時50分許回溯24小內某一時間（
    不含公權力拘束期間），在不詳地點，以不明方式，施用第
    一級毒品海洛因及第二級毒品甲基安非他命各1 次。嗣為警
    於同月8 日晚上7 時13分許，在高雄縣路竹鄉○○路與大社
    路口360 巷巷口查獲，當場在蘇坤俊身上查獲第一級毒品海
    洛因1 包，再經由甲○○帶同員警至高雄縣路竹鄉○○路
    360 巷12號住處，在房間置物櫃上扣得第一級毒品海洛因5
    包（連同上開1 包合計淨重13.86 公克；合計空包裝重4.12
    公克）、第二級毒品甲基安非他命1 包（驗前毛重9.6 公克
    ；驗後毛重9. 5公克）、均殘留第一級毒品海洛因之塑膠杓
    子1 支及電子磅秤1 台；及其所有預備供施用毒品海洛因之
    用之塑膠針筒8 支、預備供施用毒品所用之0 號夾鏈袋1230
    個、2 號夾鏈袋60個、3 號夾鏈袋90個，並於94年7 月9 日
    凌晨1 時50分許經警採集尿液送驗後，始知悉上情。
二、案經高雄市政府警察局楠梓分局報請臺灣高雄地方法院檢察
    署檢察官偵查起訴。
    理  由
一、本件上訴人即被告甲○○（下稱被告）所犯係死刑、無期徒
    刑、最輕本刑為3 年以上有期徒刑以外之罪，被告於本院準
    備程序及審理時就被訴事實為有罪之陳述，經審判長告知簡
    式審判程序之旨，並聽取公訴人、被告之意見後，當庭諭知
    進行簡式審判程序，先予敘明。
二、上開事實，業經被告於本院審理時供認不諱，且被告於94年
    7 月8 日晚上7 時13分許為警查獲時，於翌日（即9 日）凌
    晨1 時50分許，由警提供清潔空瓶供被告親自排放尿液，並
    當場於被告面前將尿瓶封緘一節，業經被告於警詢及偵查中
    自承無訛（警卷第3 頁、偵卷第16頁參照）；而上開採集之
    尿液，經送請高雄市立凱旋醫院初步以免疫學（EIA）分析
    法篩檢，再以氣相層析質譜（GC/M S）分析法確認，結果均
    呈海洛因及甲基安非他命陽性反應等情，有高雄市立凱旋醫
    院94年7 月19日濫用藥物尿液檢驗報告及所附尿液送驗編號
    與真實姓名對照表1 份在卷可憑（警卷第32頁、偵卷第20頁
    參照）。另上開扣案之疑似海洛因粉末6 包，經送請法務部
    調查局鑑定，確認含海洛因成分（合計淨重13.86 公克；合
    計空包裝重4. 12 公克），有該局94年10月3 日調科壹字第
    220020931 號鑑定通知書附卷可參（原審卷第19頁參照）；
    另扣案之疑似甲基安非他命晶體1 包、塑膠杓子1 支及電子
    磅秤1 台，經送請高雄醫學大學附設中和紀念醫院檢驗結果
    ，疑似甲基安非他命晶體1 包（驗前毛重9. 6公克；驗後毛
    重9. 5公克）呈甲基安非他命陽性反應、塑膠杓子1 支及電
    子磅秤1 台則均呈海洛因陽性反應，有該院94年9 月23日報
    告編號0000-000 、0000-000 及0000-000號檢驗報告共3 紙
    附卷可稽（原審卷第24至26頁參照）。參諸文獻Clarke,s I
    solation andIndentificati on of Drugs 乙書第二版記述
    ：施用海洛因後24小時內經由尿液排出之量可達使用劑量之
    80％，施用甲基安非他命後24小時內，約有施用劑量之70％
    由尿中排出等語。而上開二種毒品，其於尿液中排出之最長
    時限，受施用劑量、施用方式、個人體質及其代謝情況等因
    素影響，因個案而異，一般可檢出之最長時間為海洛因服用
    後2 至4 天、甲基安非他命1 至5 天，此有行政院衛生署管
    制藥品管理局（下稱管制藥品管理局）91年10月3 日管檢字
    第110436號函函示在案。再目前常用檢驗尿液中是否含有毒
    品反應之方法，有免疫學分析法與層析法兩類，尿液初步檢
    驗係採用免疫學分析法，由於該分析法對結構類似之成分，
    亦可能產生反應，故初步檢驗呈陽性反應者，需採用另一種
    不同分析原理之檢驗方法進行確認，大部分地方衛生單位所
    採用之另一種方法為Toxi-Lab分析法（屬薄層層析法），經
    行政院衛生署認可之檢驗機構則採用氣相層析質譜儀（GC/M
    S）分 析法，以氣相層析質譜儀分析法進行確認者，均不致
    產生偽陽性反應，Toxi-Lab分析法之靈敏度不如氣相層析質
    譜儀分析法，惟同時引起免疫學分析法及Toxi-Lab分析法均
    成偽陽性之機率極低，管制藥品管理局曾針對全國各衛生局
    判定為陽性之尿液檢體，抽樣以氣相層析質譜儀分析法進行
    確認，均未發現有偽陽性之誤判情形，此亦經該局以92 年6
    月20日管檢字第0920004713號函函示明確。此外，復有塑膠
    針筒8 支及0 號夾鏈袋1230個、2 號夾鏈袋60 個 、3 號夾
    鏈袋90個等物扣案可佐。足徵被告自白與事實相符，被告確
    有於採尿回溯24小內某一時間（不含公權力拘束期間），在
    不詳地點，以不明方式，各施用第一級毒品海洛因及第二級
    毒品甲基安非他命各1 次，至堪認定。
三、查被告前於90年間，因施用毒品案件，經臺灣臺南地方法院
    以90年度毒聲字第835 號裁定送觀察、勒戒後，經評定認有
    繼續施用毒品之傾向，再經該院以90年度毒聲字第1068號裁
    定送強制戒治，嗣因認無繼續戒治必要，由該院以90年度毒
    聲字第2068號裁定停止戒治，所餘戒治期間交付保護管束，
    於91年5 月14日因保護管束期滿，強制戒治視為執行完畢，
    並由臺灣臺南地方法院檢察署於91年5 月29日以91年度戒毒
    偵字第212 號為不起訴處分確定等情，有臺灣高等法院被告
    前案紀錄表在卷可稽。足認被告是於強制戒治完畢釋放後5
    年內，再犯本件施用第一級毒品及第二級毒品犯行甚明，依
    毒品危害防制條例第23條第2 項規定，應予論罪科刑。
四、查海洛因、甲基安非他命分別係毒品危害防制條例第2 條第
    2 項所稱之第一級、第二級毒品，不得非法持有、施用。核
    被告甲○○所為，係犯毒品危害防制條例第10條第1 項之施
    用第一級毒品罪及同條第2 項之施用第二級毒品罪。被告持
    有第一級毒品進而施用，其持有之低度行為應為施用之高度
    行為所吸收，不另論罪。被告所犯上述二罪，犯意各別，行
    為互殊，應予分論併罰。被告前於81年間因違反槍砲彈藥刀
    械管制條例及肅清煙毒條例等案件，經原審法院以81年度訴
    字第1431號分別判處有期徒刑10月、3 年3 月，應執行有期
    徒刑3 年10月，其中違反肅清煙毒條例案件部分經上訴後，
    經本院以81年度上訴字第2603號撤銷改判仍判處有期徒刑3
    年3 月確定，嗣經裁定應執行有期徒刑3 年10月確定；另於
    82年間因搶奪及違反肅清煙毒條例等案件，經原審法院以82
    年度訴字第4106號各判處有期徒刑6 月、3 年4 月，應執行
    有期徒刑3 年8 月確定。上開二案接續執行，於84年10月29
    日經假釋付保護管束，甫於89年9 月6 日保護管束期滿視為
    執行完畢等情，有臺灣高等法院被告前案紀錄表附卷可參，
    其受有期徒刑之執行完畢後，5 年以內再犯本件有期徒刑以
    上之二罪，均為累犯，應分別依刑法第47條加重其刑。
五、原審認被告罪證明確，因而適用毒品危害防制條例第10條第
    1 項、第2 項、第18條第1 項前段，刑法第11條、第47條、
    第38條第1 項第2 款、第51條第5 款等規定，並審酌被告前
    因施用毒品，經強制戒治完畢釋放後，仍未能徹底戒絕毒品
    ，再犯本案施用第一級毒品及第二級毒品犯行，顯見其無戒
    毒悔改之意，且被告於犯後猶矢口否認犯行，犯後態度非佳
    ，尚難認確有悔意，惟念其施用毒品乃自戕一己之身體健康
    ，尚未對他人造成危害等一切情狀，分別量處有期徒刑10月
    、6 月，應執行有期徒刑1 年2 月。並敘明扣案之海洛因6
    包（合計淨重13.86 公克；合計空包裝重4.12公克），係屬
    第一級毒品；扣案之甲基安非他命1 包（驗前毛重9.6 公克
    ；驗後毛重9. 5公克），係屬第二級毒品；扣案之塑膠杓子
    1 支及電子磅秤1 台，均殘留第一級毒品海洛因，且均與其
    上殘留之第一級毒品海洛因無法析離，均屬違禁物，不問是
    否屬於犯人所有，均應依毒品危害防制條例第18條第1 項前
    段之規定，併予宣告沒收銷燬。另扣案之注射針筒8 支、0
    號夾鏈袋1230個、2 號夾鏈袋60個及3 號夾鏈袋90個，經送
    驗後並無法定毒品成分，有高雄醫學大學附設中和紀念醫院
    94年9 月23日報告編號0000-000、0000-000、0000-000號檢
    驗報告及94年9 月27日報告編號0000-000號檢驗報告共4 紙
    在卷可查（本院卷第43、49至51頁參照），然係被告所有分
    別供預備施用毒品海洛因、甲基安非他命所用之物，已如前
    述，爰依刑法第38條第1 項第2 款之規定，併予宣告沒收。
    其認事用法，核無不合，量刑亦屬允當。被告上訴意旨認原
    判決量刑過重，指摘原判決不當，並無理由，應予駁回。
據上論斷，應依刑事訴訟法第368條，判決如主文。
本案經檢察官姜麗儒到庭執行職務。
中    華    民    國    95    年    3     月    22    日
                  刑事第七庭    審判長法  官   莊飛宗
                                      法  官   張盛喜
                                      法  官   黃三友
以上正本證明與原本無異。
施用第二級毒品部分不得上訴。
施用第一級毒品部分如不服本判決應於收受本判決後10日內向本
院提出上訴書狀，其未敘述上訴理由者，並得於提起上訴後10日
內向本院補提理由書狀（均須按他造當事人之人數附繕本）「切
勿逕送上級法院」。
中    華    民    國    95    年    2     月    23    日
                                      書記官   黃玉珠
附錄本件判決論罪科刑法條：
毒品危害防制條例第10條第1項、第2項
施用第一級毒品者，處6 月以上5 年以下有期徒刑。
施用第二級毒品者，處3 年以下有期徒刑。


司法院資訊處製作；財團法人民間司法改革基金會備份。
